臺灣臺南地方法院刑事判決
111年度易字第989號
公  訴  人  臺灣臺南地方檢察署檢察官
被      告  鄭清仁



上列被告因家暴妨害名譽案件，經檢察官提起公訴（110年度偵
字第25615號），本院判決如下：
    主  文
鄭清仁無罪。
    理  由
一、公訴意旨略以：被告鄭清仁係告訴人鄭清煇胞兄，告訴人鄭
    清煇、林沛琦（原名：林桂玉）【下合稱告訴人2人，單指
    其一，逕稱其姓名】為夫妻關係，被告與告訴人2人係家庭
    暴力防治法第3條第4款所稱家庭成員。被告因兄弟間房產細
    故而心生不滿，竟意圖散布於眾，基於公然侮辱及加重誹謗
    之犯意，分別於附表所示之時間，在附表所示之地點，以附
    表所示之語言或文字，公然辱罵及誹謗附表所示之告訴人，
    足以損害附表所示告訴人之名譽。因認被告上開所為，分別
    涉犯附表「違反法條」欄所示之罪嫌等語。
二、按犯罪事實應依證據認定之，無證據不得認定犯罪事實；檢
    察官就被告犯罪事實，應負舉證責任，並指出證明之方法；
    不能證明被告犯罪者，應諭知無罪之判決，刑事訴訟法第15
    4條第2項、第161條第1項、第301條第1項分別定有明文。次
    按被害人就被害經過所為之陳述，其目的在於使被告受刑事
    訴追處罰，與被告處於絕對相反之立場，其陳述或不免渲染
    、誇大。是被害人縱立於證人地位具結而為指證、陳述，其
    供述證據之證明力仍較與被告無利害關係之一般證人之陳述
    為薄弱。從而，被害人就被害經過之陳述，除須無瑕疵可指
    ，且須就其他方面調查又與事實相符，亦即仍應調查其他補
    強證據以擔保其指證、陳述確有相當之真實性，而為通常一
    般人均不致有所懷疑者，始得採為論罪科刑之依據，非謂被
    害人已踐行人證之調查程序，即得恝置其他補強證據不論，
    逕以其指證、陳述作為有罪判決之唯一證據（最高法院 95
    年度台上字第6017號判決意旨參照）。
三、公訴意旨認為被告涉犯上開罪嫌，無非係以被告於警詢、偵
    查中之供述、林沛琦於警詢、偵查中、鄭清煇、證人陳宗華
    、曾勇議於偵查中之證述、臺南市政府警察局第三分局民國
    110年11月22日南市警三偵字第1100599657號函覆之職務報
    告、110報案紀錄單各1紙、林沛琦提供之記載附表編號2、3
    文字之照片各1張，為其主要論據。
四、訊據被告雖坦承有在附表編號2、3所示時間、地點，張貼附
    表編號2、3所示之文字，然矢口否認有何公然侮辱、加重誹
    謗犯行，辯稱：我沒有罵告訴人2人「娶某作婊」，我張貼
    附表編號2、3所示之文字是自己欣賞等語。
五、經查：
　㈠附表編號1部分：
　⒈被告於110年8月19日20時許，在鄭清煇經營位於臺南市○○區○
    ○○路00巷00○0號工廠內，與告訴人2人發生口角爭執等情，
    為被告所不爭執（本院卷第38頁），核與林沛琦於警詢、檢
    察事務官詢問時、鄭清煇、證人陳宗華、曾勇議於檢察事務
    官詢問時、證人即到場員警許文和於本院審理時之證述情節
    相符，並有安佃派出所員警許文和110年11月18日職務報告
    （偵1卷第87頁）、臺南市政府警察局第三分局安佃派出所1
    10報案紀錄單（偵1卷第89至90頁）各1份在卷可佐，前述事
    實，固堪認定。
　⒉林沛琦於檢察事務官詢問時證稱：被告於110年8月19日20時
    多辱罵我「娶某作婊」，現場有曾勇議、陳宗華、鄭清煇及
    被告夫妻，現場還有1名員警，我妹妹林沛君也有聽到，被
    告太太還跟警察說，他們沒有指名道姓等語（偵1卷第51頁
    ）。證人鄭清煇於檢察事務官詢問時證稱：我有聽到被告罵
    我「娶某作婊」，被告還用手指著我，我當時跟我太太站在
    一起等語（偵2卷第24頁）。證人陳宗華於檢察事務官詢問
    時證稱：告訴人2人是我的朋友，被告我不認識，110年8月1
    9日晚間，曾勇議打電話給我，要我過去幫忙防止他們兄弟
    打架，我在現場有聽到被告辱罵「娶某作婊」，就是對告訴
    人2人罵，同時用手指著告訴人2人等語（偵2卷第15頁）。
    證人曾勇議於檢察事務官詢問時證稱：鄭清煇是我的朋友，
    被告我不認識，當天我是幫鄭清煇工作，我們是做木工，當
    天晚上我有在場，他們兄弟在吵架，我在現場有聽到被告辱
    罵「娶某作婊」，就是用手指著鄭清煇罵這句話等語（偵2
    卷第16頁）。綜合前揭4名證人所述，被告辱罵告訴人2人「
    娶某作婊」時，有用手指著鄭清煇，時間是於110年8月19日
    20時許，當時員警已在場。
　⒊然而，當日到場員警許文和出具之職務報告記載：許文和於1
    10年8月19日19時25分前往臺南市○○區○○○路00巷00○0號處理
    糾紛案件，到達現場時僅見男子鄭清仁與鄭清煇兄弟因為該
    址土地及建築物所有權問題吵得不可開交，雙方互指遭對方
    打傷，現場還有雙方的配偶及多位圍觀群眾，許文和抵達現
    場時並未見雙方打架，亦未聽見鄭清仁對鄭清煇夫婦罵：「
    娶某作婊」乙語，僅聽見雙方為了財產問題各執一詞、互相
    指責，經許文和勸阻後雙方才未繼續爭吵，許文和於勸阻雙
    方吵架後，當場詢問雙方是否提出告訴，雙方均表示暫不提
    告，經告知雙方本案相關告訴權利後即離開現場，有前述職
    務報告1份在卷可佐（偵1卷第87頁）。證人許文和於本院之
    具結證述內容，除與前述職務報告相同外，另證稱：我到的
    時候沒看到有爭執，他們已經隔滿遠的，有一段距離，是我
    進去之後雙方又靠過來，我就問他們什麼事情，他們就各說
    各話，後來我把他們隔開，請不相關人士離開，告知他們權
    利，他們說要再看看，也沒有當場說要提告，我就講一講就
    離開了等語（本院卷第82至85頁）。又許文和抵達現場時間
    為110年8月19日19時25分，有臺南市政府警察局第三分局安
    佃派出所110報案紀錄單可參（偵1卷第89至90頁）。是以，
    110年8月19日20時許，員警許文和已到達現場一段時間，且
    已將雙方隔開，若被告於該時確有辱罵告訴人2人「娶某作
    婊」，並以手指著鄭清煇，許文和應有所見聞，惟許文和並
    未聽見被告對告訴人2人罵「娶某作婊」，則告訴人2人前揭
    指訴是否屬實，尚屬有疑。況且，證人陳宗華、曾勇議既為
    告訴人2人之友人，或為鄭清煇工作，均有偏袒告訴人2人之
    虞，復未經具結以擔保其等證述之可信度，故證人陳宗華、
    曾勇議前揭證述之證明力較低，尚非充分之補強證據。據此
    ，公訴人所提前述證據，尚不足以認定被告確有附表編號1
    所示之公然侮辱犯行。
　㈡附表編號2、3部分：
  ⒈被告有於附表編號2、3所示之時間、地點，張貼附表編號2、
    3所示之文字等情，為被告所不爭執（本院卷第38頁），核
    與林沛琦於警詢、檢察事務官詢問時、鄭清煇於檢察事務官
    詢問時之證述情節相符，並有林沛琦提供之附表編號2、3文
    字之照片各1張（偵1卷第13、15頁）在卷可佐，前述事實，
    雖堪認定。
  ⒉按刑法之妨害名譽罪，以侮辱或誹謗除自己以外之特定自然
    人或法人為必要，雖不須指名道姓，但必須以一般方法可以
    將妨害名譽之對象與特定人格加以連繫，否則侮辱或誹謗之
    對象即未特定，即與公然侮辱及誹謗之構成要件有間，先予
    敘明。
  ⒊經查，證人林沛琦於檢察事務官詢問時證稱：我之前的名字
    是「林桂玉」，我認為被告所張貼附表編號2之文字是在影
    射我；因為之前的事情，我認為被告所張貼附表編號3之文
    字是在指我等語（偵1卷第51至52頁）。惟被告於警詢供稱
    ：「一雙玉臂千人枕」是出自「高涼村婦盼郎歸情歌」，之
    前我讀書就有讀到，附表編號2文字是貼在我的工作區域的
    工作活動臺上，附表編號2、3文字是我自己欣賞而已等語（
    偵1卷第29至30頁）。而附表編號2所示文字其中「一雙玉臂
    千人枕」，確實是出自古詩「高涼村婦盼郎歸情歌」，為本
    院職務上已知之事實，被告就該文句並無改編，未將「玉」
    字特別標記，附表編號3所示文字亦未提到林沛琦，一般人
    觀看附表編號2、3所示文字時，無從與林沛琦之人格相連結
    。再者，被告張貼附表編號2、3所示文字之位置，是在該工
    廠中被告工作區域內及工廠外活動門上，並非在林沛琦之專
    屬工作區域內，一般人尚難依據附表編號2、3所示文字，認
    為林沛琦之人格及社會評價有受到貶損。因此，被告上開所
    為，既未特定侮辱、誹謗之對象，自難認符合公然侮辱、加
    重誹謗之要件。　　
  ⒋公訴人固援引告訴人所提被告與其配偶「私下對話」之錄音
    及譯文，欲證明被告張貼附表編號3所示文字是在針對林沛
    琦等語（本院卷第39頁）。惟公訴人此舉更加證明一般人無
    法單憑附表編號3所示文字，知悉或特定被告是針對林沛琦
    所為。是公訴人所提出前述證據，不足以作為對被告不利之
    證據。
六、綜上所述，本案依公訴人所提出之證據，尚不足以證明被告
    確有公訴意旨所指公然侮辱、加重誹謗犯行，公訴人既無法
    為充足之舉證，無從說服本院形成被告有罪之心證，基於無
    罪推定及證據裁判原則，被告之犯罪即屬不能證明，依據前
    揭說明，依法自應為無罪之諭知。
據上論斷，應依刑事訴訟法第301條第1項前段，判決如主文。 
本案經檢察官周盟翔提起公訴，檢察官王鈺玟到庭執行職務。
中　　華　　民　　國　　111 　年　　10　　月　　27　　日
　　　　　　　　　刑事第十五庭  法　官　張郁昇
以上正本證明與原本無異。
如不服本判決應於收受本判決後20日內向本院提出上訴書狀，並
應敘述具體理由。其未敘述上訴理由者，應於上訴期間屆滿後20
日內向本院補提理由書狀（均須按他造當事人之人數附繕本）「
切勿逕送上級法院」。 
　　　　　　　　　　　　　　　　書記官　陳冠盈
中　　華　　民　　國　　111 　年　　10　　月　　31　　日
【附表：（民國）】
編號 告訴人 時間 地點 妨害名譽內容 違反法條 1 鄭清煇林沛琦 110年8月19日20時多許 特定多數人在場之鄭清煇經營位於臺南市○○區○○○路00巷00○0號工廠內 公然對鄭清煇、林沛琦夫婦辱罵「娶某作婊」乙語 刑法第309條第1項公然侮辱罪嫌 2 林沛琦 110年8月16日前某日時許 同上址工廠內 張貼「滿園春色關不住：一雙玉臂千人枕，色字頭上一把刀，通姦生子麥見笑，O點朱唇萬人嚐」等不實文字告示。 刑法第309條第1項公然侮辱及第310條第2項加重誹謗罪嫌，被告以一行為觸犯上開二罪名，為想像競合，請從一重之刑法第310條第2項加重誹謗罪論處。 3 林沛琦 110年8月中旬某日時許 同上址工廠外活動門上 被告張貼「三人行則必有我姦乎？」不實文字告示。 同上